【裁判字號】    89,易,1527
【裁判日期】    890825
【裁判案由】    違反能源管理法
【裁判全文】
臺灣高雄地方法院刑事判決                        八十九年度易字第一五二七號
    公  訴  人  臺灣高雄地方法院檢察署檢察官
    被      告  丙○○
    被      告  甲○○
右列被告因違反能源管理法案件，經檢察官提起公訴（八十九年度偵字第三八三一號
、第五三二三號、第五三七六號）及移送併案審理（八十九年度偵字第七四七一號、
第一四０九五號），本院判決如左：
    主  文
丙○○未經許可而經營中央主管機關指定之能源產品之銷售業務，累犯，處有期徒刑
陸月，如易科罰金，以參佰元折算壹日。併科罰金新台幣參拾萬元，如易服勞役，以
罰金總額與陸個月之日數比例折算。柴油伍萬捌仟玖佰公升、加油機壹台、加油機槍
壹支、油槽貳個、抽油馬達壹組及油表壹組均沒收。
甲○○幫助未經許可而經營中央主管機關指定之能源產品之銷售業務，累犯，處有期
徒刑肆月，如易科罰金，以參佰元折算壹日。
    事  實
一、丙○○曾於民國八十七年間曾因竊盜案件，經台灣高雄地方法院判處有期徒刑六
    月確定，於八十八年三月三日執行完畢；甲○○曾於八十四年間因懲治走私條例
    案件，經本院判處有期徒刑七月，緩刑三年，緩刑期內復因違反能源管理法案件
    ，經判處有期徒刑三月確定後撤銷緩刑宣告，並於八十七年九月十九日執行完畢
    。丙○○未經主管機關許可，基於經營柴油銷售業務之犯意：
（一）於八十九年一月二十四日在高雄市小港區大仁船渠小港輪渡站向不詳姓名綽號
      「阿忠」之人以每公升新台幣（下同）五元之價格買入柴油七千九百公升，欲
      以每公升八元之價格售予不特定人圖利，為警於同日二十三時許在上開地點查
      獲，扣得柴油七千九百公升。
（二）於八十九年二月十一日某時，在屏東縣東港鎮鹽埔漁港，駕駛ＸＭ—四八三號
      營業大貨車，以每公升六元之代價向一不詳姓名綽號「阿何」之男子購買柴油
      七千二百公升，載往高雄市○○區○○路，欲以每公升七元之價格銷售與不詳
      姓名綽號「阿西」之拖車司機，為警於八十九年二月十一日六時十分許在高雄
      市小港區龍鳳公園旁查獲，扣得柴油七千二百公升。
（三）復於同年二月二十九日某時，在高雄港紅毛港拆船碼頭專用區內向不詳姓名綽
      號「阿吉」之男子以每公升五元之代價買入柴油一萬二千公升，再以每公升六
      元之價格銷售予某一不詳姓名之人，並僱用知情之甲○○基於幫助犯罪之故意
      ，駕駛ＪＨ—一八六號營業大貨車載往高雄市○○區○○路交貨，為警於同年
      二月二十九日在高雄市小港區○○○路紅毛港漁會碼頭前查獲，扣得柴油一萬
      二千公升。
（四）於八十九年三月二十七日在屏東縣東港鎮東港漁港旁向不詳姓名之人以每公升
      六元買入柴油二萬五千公升，並僱用知情之乙○○（未經起訴）駕駛ＸＭ—七
      二九號營業大貨車基於幫助之犯意，載運至台南縣新營地區欲以每公升八元之
      代價售予不特定之買主，為警於國道一號公路三六三公里北向處查獲，扣得柴
      油二萬五千公升。
（五）再於同年六月二十日十時三十分許，在高雄市○○區○○路二十二號貯存柴油
      六千八百公升供銷售之用，並以每公升十點五元之代價將其中二百二十八公升
      銷售予貨櫃車司機潘文秀，為警於八十九年六月二十日在高雄市○○區○○路
      二十二號為警查獲，扣得柴油六千八百公升、加油機一台、加油機槍一支、油
      槽二個、抽油馬達一組及油表一組。
二、案經高雄港務警察所、高雄市政府警察局小港分局移送台灣高雄地方法院檢察署
    檢察官偵查起訴。
    理  由
一、訊據被告丙○○固不否認有於上開時、地買進柴油欲供銷售，以及僱用被告甲○○、證人乙○○運送柴油之事實，惟矢口否認已將柴油賣出，辯稱伊打算要賣，
    但尚未找到買主云云；被告甲○○則否認有何違反能源管理法之犯行，辯稱伊不
    知該等油品是要賣的，亦不知載柴油是違法云云。經查：
（一）被告丙○○將上開柴油買入後，以每公升八元、七元、六元及十點五元不等之
      代價出賣與綽號「阿西」、其他不詳姓名之人、證人潘文秀及不特定人，業據
      被告於警訊中坦認：「我是從東港裝載運出後…與一名綽號阿西的拖車司機相
      約在龍鳳路『加油』」（見八十九年二月十一日偵訊筆錄）、「每日營業額是
      三萬元新台幣」（見八十九年六月二十日偵訊筆錄）不諱，並與被告甲○○供
      稱：「（問：丙○○要你把油載至何處？）小港區○○路，他說有客戶在那裡
      等我，把油卸給他即可」（見本院八十九年五月二日訊問筆錄）及證人潘文秀
      證稱：「我駕瑞群交通有限公司營業貨櫃曳引車ＫＬ—００八正在加柴油。總
      共加二二八公升，價格不詳」、「我總共加二次，加油付款是加油站負責人記
      帳至公司收錢。如所簽收之估價單至公司收款」、「（問：丙○○…該員是否
      為你加油之人？）是他沒錯」（見八十九年六月二十日偵訊筆錄）相符，是被
      告確已將所購入之部分柴油賣出無誤，況買受人既已特定，縱未交付油品即遭
      查獲，亦無解於銷售犯行之成立，是被告所辯顯係卸責之詞，不足採信。
（二）被告甲○○既供承：「（問：丙○○要你把油載至何處？）小港區○○路，他
      說有客戶在那裡等我，把油卸給他即可」（見本院八十九年五月二日訊問筆錄
      ），核與被告丙○○於偵查中供承：「他開的是油管（罐）車本來就是要載油
      的，而且他到了之後我們就開始抽油到他車上，所以他應該知道是柴油」（見
      八十九年度偵字第五三二三號八十九年三月十日訊問筆錄）等語相符，況其油
      量且達一萬二千公升，衡諸常理，豈有不知該油品係漁船用柴油且係準備販賣
      之理，顯見被告甲○○原即知悉上開柴油係供販賣之用，並基於幫助銷售之犯
      意為之運送油品，是被告甲○○所辯顯係卸責之詞，不足採信。
（三）又扣案之柴油共五萬八千九百公升經檢驗結果，符合能源管理法第二條第一項
      所稱「石油及其產品」與經濟部經（八八）能字第八八四六二二一九號公告能
      源產品認定基準之「柴油」規範相符，此有中國石油股份有限公司煉製研究所
      產品研究組檢驗報告五紙附卷可稽，此外復有估價單一紙、現場照片六張在卷
      及加油機一台、加油機槍一支、油槽二個、抽油馬達一組及油表一組扣案可證
      ，被告二人犯行洵足認定。本件事證明確，應依法論科。
二、按能源管理法第二十條之一所定之「銷售」，雖除販入外，尚須具備有「售出」
    之行為，其犯罪始能成立，惟此非指個別購入之油品均須售出始能成立。若行為
    人基於銷售油品之犯意所購入之油品已有部分售出，或已有買賣之約定但尚未交
    付，均足以構成該條之罪。至其他購入油品之行為，縱未售出，因均屬銷售業務
    之一部分，而為犯罪事實之一部，自不能予以切割而分別論處。核被告丙○○所
    為，係犯能源管理法第二十條之一未經許可經營能源產品銷售業務罪。又被告先
    後多次未經許可而銷售柴油之行為，均包括於一個經營柴油銷售業務之範疇，為
    實質上一罪。公訴人雖僅就被告丙○○於八十九年一月二十四日、二月十一日及
    二月二十九日之犯行提起公訴，然檢察官就犯罪事實一部起訴者，其效力及於全
    部，本件被告丙○○於八十九年三月二十七日、六月二十日經營銷售柴油業務之
    犯行雖未經起訴，然與起訴部分均為銷售業務之一部分，為實質上一罪，為起訴
    效力所及，本院自應併予以審判。又被告曾因竊盜案件，經本院判處有期徒刑六
    月，於八十八年三月三日執行完畢，有台灣高等法院被告全國前案紀錄表及台灣
    高雄地方法院檢察署刑案資料查註紀錄表各一份附卷可參，其於五年以內再犯本
    件有期徒刑以上之罪，為累犯，應依法加重其刑。被告甲○○基於幫助之犯意，
    幫助被告丙○○運送油品，核其所為，係犯能源管理法第二十條之一未經許可經
    營能源產品銷售業務罪之幫助犯。又被告甲○○曾因懲治走私條例案件，經法院
    判處有期徒刑七月，緩刑三年，緩刑期內復因違反能源管理法案件，經判處有期
    徒刑三月確定，並撤銷緩刑宣告，於八十七年九月十九日執行完畢，有台灣高等
    法院被告全國前案紀錄表及台灣高雄地方法院檢察署刑案資料查註紀錄表各一份
    附卷可參，其於五年以內再犯本件有期徒刑以上之罪，為累犯，應依法加重其刑
    。被告甲○○依刑法第三十條第二項幫助犯之規定，酌減其刑，並依法先加重再
    減輕。爰審酌被告二人犯罪之動機、目的、手段，其品性、生活狀況、智識程度
    、犯罪所生之損害，及犯罪後態度等一切情狀，各量處如主文所示之刑，並均諭
    知有期徒刑易科罰金及被告所併科罰金易服勞役之折算標準，以資懲儆。扣案之
    柴油共五萬八千九百公升，屬中央主管機關指定之能源產品，有檢驗報告五紙附
    卷可參，並為被告銷售之產品，業經被告供認屬實，爰依能源管理法第二十條之
    一之規定宣告沒收。加油機一台、加油機槍一支、油槽二個、抽油馬達一組及油
    表一組，為被告丙○○所有供犯罪所用之物，業經被告坦認在卷，應依刑法第三
    十八條第一項第二款之規定宣告沒收。
三、又證人乙○○基於幫助之犯意，於八十九年三月二十七日受僱於被告丙○○自屏
    東縣東港鎮載運柴油至台南縣新營地區銷售，其涉有能源管理法第二十條之一未
    經許可經營能源產品銷售業務罪之幫助罪嫌部分，未經起訴，本院不得予以審判
    ，此部分應另由檢察官依法偵查辦理，附此敘明。
據上論斷，應依刑事訴訟法第二百九十九條第一項前段、刑法第十一條、第三十條第
二項、第四十一條、第四十二條第三項、第四十七條，能源管理法第二十條之一，罰
金罰鍰提高標準條例第二條，現行法規所定貨幣單位折算新台幣條例第二條，判決如
主文。
中      華      民      國    八十九    年      八      月    二十五    日
                                  臺灣高雄地方法院刑事第三庭
                                    審判長法  官  宋  明  中
                                          法  官  周  志  賢
                                          法  官  葉  啟  洲
右正本證明與原本無異。
如不服本判決，應於判決送達後十日內，向本院提出上訴狀。
                                          書記官  盧  雅  婷
中      華      民      國    八十九    年      八      月    二十八    日
附錄本判決之論罪法條：
能源管理法第二十條之一
未經許可而經營中央主管機關指定之能源產品之輸入、輸出、生產、銷售業務者，處
一年以下有期徒刑、拘役或科或併科新臺幣三十萬元以下罰金，並得沒收其輸入、輸
出、生產、銷售之產品。


司法院資訊處製作；財團法人民間司法改革基金會備份。
